【裁判字號】    97,交抗,805
【裁判日期】    970731
【裁判案由】    違反道路交通管理處罰條例
【裁判全文】
臺灣高等法院交通事件裁定             97年度交抗字第796號
                                     97年度交抗字第805號
抗  告  人
即受處分人  甲○○
上列抗告人因違反道路交通管理處罰條例案件，不服台灣桃園地
方法院，中華民國97年5月27日所為裁定（96年度交聲字第447、
450號），提起抗告，本院裁定如下：
    主  文
抗告駁回。
    理  由
一、本件原裁定以：
  (一)原處分意旨略以：異議人即受處分人甲○○於民國（下同）
    96 年4月22日凌晨6時42分許，駕駛車牌號碼0576-FP號自用
    小客車，行經桃園縣觀音鄉○○路路○段與忠孝路口時，為
    桃園縣政府警察局交通隊逕行舉發「限速50公里，經自動測
    速照相測得時速130公里，超速80公里」之違規（桃園縣政
    府警察局舉發案號：桃警交相字第D00000000號及第D000000
    00號），經查異議人違規情狀屬實，故依道路交通管理處罰
    條例第43條第1項第2款及第43條第4項之規定，分別以原處
    分機關交通部公路總局新竹區監理所民國96年7月11日桃監
    裁字第裁52-D00000000號裁決處分及桃監裁字第裁52-D0000
    0000號裁決處分裁處異議人罰鍰新臺幣（下同）12,000元及
    吊扣汽車牌照3個月。
  (二)異議意旨則以：上開路段非但路面不平又路彎，距上開路口
    約300公尺、800公尺處又各有交岔路口，且上開路口處路高
    有落差，就常理言之，要開到時速130公里似有困難。再異
    議人罹有精神性疾病，自從違規後即心情低落無法上班，家
    中經濟陷入困境，尚祈法官得以輕判及撤銷吊扣牌照處分等
    語云云。
  (三)按汽車駕駛人，駕駛汽車，行車速度超過規定之最高時速60
    公里以上者，處6,000元以上24,000元以下罰鍰，並應接受
    道路交通安全講習，另吊扣該汽車牌照3個月，及記違規點
    數3點，此觀道路交通管理處罰條例第43條第1項第2款、第3
    項、第4項、第63條第1項第3款規定甚明。
  (四)查異議人甲○○於96年4月22日上午6時42分許，駕駛車牌號
    碼0576-FP號自用小客車，沿桃園縣觀音鄉○○路○ 段行駛
    ，行經忠孝路口時，為警舉發行車速度為時速130公里，已
    超過該處最高速限（即時速50公里）60公里以上之違規，而
    經原處分機關依道路交通管理處罰條例第43條第1項第2款及
    第3項之規定，以上揭2 裁決處分分別裁處汽車所有人即異
    議人罰鍰12,000元及吊扣汽車牌照3個月，此有本案裁決書
    乙件在卷可佐。異議人對其為斯時之駕駛人乙節並不否認，
    僅抗辯斯時時速應未達130公里。而舉發員警認定異議人斯
    時有行車速度已達時速130公里之違規行為，係以設置該路
    口之闖紅燈及自動測速照相設備之測速結果為據，此亦經原
    處分機關檢附本案車輛行經該路口時為該測速照相設備設得
    之照片1紙附卷可查。次查，該測速照相設備係屬雷達測速
    儀，其原理乃由該測速儀先鎖定斯時行經該處之異議人車輛
    後，依該測速器發射接受雷射光束，再通過高速運算計算時
    間距離，再藉其內電腦計算異議人車輛當時行速，爾後再予
    拍照存證。而該測速儀係GATSOMETER牌、24.125GHz（K-Ban
    d）照相式雷達測速儀，甫於95年12月20日經經濟部標準檢
    驗局檢定合格，有效期限至96年12月31日，此有卷附經濟部
    標準檢驗局核發之雷達測速儀檢定合格證書在卷可稽。異議
    人為警舉發時，舉發單位使用之雷射槍測速器既仍在有效之
    使用期限內，復無證據證明該機器有故障之虞，是所測得之
    數據尚屬可信。復以雷達測速儀係以雷射光束（不見光）直
    接瞄準行進中之車輛，屬「單點單台」之測速方式，車輛如
    有超出設定之速限即立刻鎖定，而雷射是屬於直線不易擴散
    的光束，車流量大小、旁邊是否另有他車行經，均不影響測
    速之準確性，足見警員取締本件異議人駕車超速違規並無誤
    判之虞。是以，本件異議人確有違反道路交通管理處罰條例
    第43條第1項第2款之行車速度超過規定之最高時速60公里以
    上之違規行為，且異議人又為駕駛人，原處分機關自應依上
    開規定分別裁處異議人罰鍰、吊扣汽車牌照3個月、命接受
    道路交通安全講習、及記違規點數3 點。
  (五)綜上，異議人確有上開違規行為，其異議雖均無理由，然原
    處分機關竟僅分別裁處異議人罰鍰12,000元及吊扣汽車牌照
    3個月，而未依前開規定處分異議人接受道路交通安全講習
    及記違規記點3點，此即有違誤，自應由法院將原2 處分均
    予撤銷，並另為裁定如主文第2 項所示，方屬適法。
二、經核原裁定上開認事用法，洵無違誤。抗告人即受處分人猶
    執前詞，否認有上開違規行為，辯稱該路段路面不平、高低
    差甚大，又不遠處有兩個交岔路口，要開到時速130公里絕
    無可能云云，核與事實不符，已如前述，抗告人違規時間為
    清晨6點，係行人、車輛均稀少之時段，超速至最高速限（
    即時速50公里）60公里以上不無可能，復經經濟部標準檢驗
    局檢定合格之照相式雷達測速儀測出行車速度為時速130 公
    里，則抗告人有違規超速之事實甚明。至抗告人另辯稱豈有
    申訴，反而加重處罰云云，原處分適用法律顯有違誤云云，
    經核原審僅係另為適法之裁定，並非加重抗告人之處罰。是
    抗告人之抗告為無理由，應予駁回。
據上論斷，應依道路交通案件處理辦法第26條，刑事訴訟法第41
2條，裁定如主文。
中    華    民    國    97    年    7     月    31    日
                  刑事第十四庭   審判長法  官   陳志洋
                                       法  官   蔡聰明
                                       法  官   謝靜慧
以上正本證明與原本無異。
不得再抗告。
                                       書記官   高士童
中    華    民    國    97    年    7     月    31    日


司法院資訊處製作；財團法人民間司法改革基金會備份。
